臺灣臺中地方法院交通事件裁定　　　　 96年度交聲字第619號
原處分機關　交通部公路總局臺中區監理所豐原監理站
異　議　人
即受處分人　甲○○
上列異議人因違反道路交通管理處罰條例案件，對於交通部公路
總局臺中區監理所豐原監理站中華民國九十六年五月二十九日所
為之裁決（豐監稽違字第裁六三－ＧＤ0000000號），聲
明異議，本院裁定如下：
    主  文
原處分撤銷。
甲○○汽車駕駛人，在多車道不依規定駕車，處罰鍰新臺幣玖佰
元，並記違規點數壹點。
    理  由
一、原處分機關交通部公路總局臺中區監理所豐原監理站係以：
    異議人即受處分人（以下簡稱異議人）甲○○於民國九十六
    年三月十日十五時十三分許，駕駛車牌號碼ZY－7476號自小
    客車，在臺中市○○○路○段，因「行駛機車優先道」之違
    規，經臺中市警察局保安警察隊員警以中市警交字第ＧＤ0
    000000號舉發違反道路交通管理事件通知單逕行舉發
    ，嗣經原處分機關交通部公路總局臺中區監理所豐原監理站
    依道路交通管理處罰條例第四十五條第四款及違反道路交通
    管理事件統一裁罰基準及處理細則第四十三條、第四十四條
    、第六十七條之規定，以豐監稽違字第裁六三－ＧＤ000
    0000號裁決書裁處異議人罰鍰新臺幣（下同）九百元等
    語。
二、異議人甲○○聲明異議意旨略以：伊當時確實有開啟右轉之
    方向燈，準備路邊停車，請檢視採證相片即可知伊所駕駛之
    車牌號碼ZY－7476號自小客車當時正準備向路邊停靠，而非
    直線行駛，僅因行駛過程中，伊認為前方路邊停靠之車輛欲
    向路中行駛，故立即修正方向，將該車向左修正行駛方向。
    汽車方向燈之設計，若先行開啟右轉之方向燈，一旦方向盤
    向左轉動，汽車方向燈即會回復原始不亮燈之狀態，故伊係
    因向左修正而致方向燈熄滅，絕非未使用方向燈。員警以前
    揭車輛當時未使用方向燈，且於機車優先道超越同向行駛汽
    車道之車輛六部以上為由，否認伊當時剛駛離汽車道準備向
    路邊停靠之事實，員警豈能以超越同向之車輛數量而否定伊
    當時確有準備路邊停車之情狀，爰依法聲明異議云云。
三、按汽車駕駛人，爭道行駛，在多車道不依規定駕車者，處新
    臺幣六百元以上一千八百元以下罰鍰；汽車駕駛人有第四十
    五條情形之一者，除依原條款處罰鍰外，各記違規點數一點
    ，道路交通管理處罰條例第四十五條第四款、第六十三條第
    一項第一款分別定有明文。又汽車在同向二車道以上之道路
    ，應依標誌或標線之指示行駛，道路交通安全規則第九十八
    條第一項亦規定甚明。另機車優先車道標線，用以指示機器
    腳踏車優先行駛之車道，其他車種除起步、準備停車、臨時
    停車或轉向外，不得橫跨或占用行駛，道路交通標誌標線號
    誌設置規則第一百七十四條之一第一項亦規定甚明（機慢車
    優先道亦同）。然該條項所稱：其他車種於起步、準備停車
    、臨時停車或轉向之情況下，得橫跨或占用行駛機車優先車
    道，係指其他車種於前述情況下，得以在必要之限度內，亦
    即須在必要之合理距離內，始得以例外地橫跨或占用行駛機
    車優先車道，而非指其他車種如有上開情形，即可毫無距離
    限制地橫跨或占用行駛機車優先車道之意，否則其他車種一
    旦有起步、準備停車、臨時停車或轉向等情形，即可漫無限
    制地長距離使用機車優先車道，則該機車優先車道之劃置，
    便將形同虛設，而無從保障機車駕駛人優先行駛之權利。
四、經查，異議人甲○○駕駛車牌號碼ZY－7476號自用小客車，
    於九十六年三月十日十五時十三分許，行經臺中市○○○路
    ○段，因行駛機車優先道，而有「在多車道不依規定駕車」
    之違規，有卷附相片、臺中市警察局中市警交字第ＧＤ00
    00000號舉發違反道路交通管理事件通知單、臺中市警
    察局九十六年四月二十七日中市警秘字第０九六００二九０
    四五號書函影本在卷可稽。異議人雖辯稱其係因準備路邊停
    車而駛進慢車道，僅因當時前方有車輛欲向路中行駛，故修
    正原行車方向，致右轉方向燈熄滅云云。惟異議人執前揭事
    由向原處分機關提出申訴，經原處分機關函請臺中市警察局
    保安警察隊調查後，該局業已函覆原處分機關「異議人於駕
    駛前揭車輛當時未使用方向燈，且於機車優先道超越同向行
    駛汽車道之車輛六部以上」等情，有前揭函文一紙附卷足憑
    ，復參酌採證相片二紙，足見異議人當時駕駛車牌號碼ZY－
    7476號車輛係直行方向，且該車輛前方約二十公尺內，並無
    異議人所稱有任何路邊停靠之車輛向路中行駛之情狀，是異
    議人占用慢車道尋找停車位之際，其所駕駛之車輛既仍在直
    行中，異議人已對道路交通管理之秩序及安全造成一定程度
    之危害，自應以異議人駕駛行為所呈現之違法外觀加以處罰
    ，以保護其他合法用路人之權益。異議人前揭所辯並不足採
    ，本件事證明確，異議人違規行為堪以認定。
五、按受處分人，不服道路交通管理處罰條例第八條主管機關所
    為之處罰，得於接到裁決書之翌日起二十日內，向管轄地方
    法院聲明異議，交通法庭認為聲明異議有理由或「聲明異議
    雖無理由而原處分不當或違法者，應以裁定將原處分經聲明
    異議部分撤銷」，並自為裁定，道路交通管理處罰條例第八
    十七條第一項及道路交通案件處理辦法第二十條前段分別定
    有明文。且按汽車駕駛人有違反道路交通管理處罰條例第四
    十五條第四款之情形者，除依原條款處罰鍰外，並予記違規
    點數一點，道路交通管理處罰條例第六十三條第一項第一款
    定有明文。原處分意旨依道路交通管理處罰條例第四十五條
    第四款規定裁罰，卻漏未記違規點數一點，其適用法規顯有
    違誤之處。原處分機關上揭裁處既經異議人甲○○聲明異議
    ，復有上述違失之處，依照上開說明，即屬無可維持，應由
    本院依法予以撤銷，並依道路交通管理處罰條例第四十五條
    第四項、第六十三條第一項第一款、違反道路交通管理事件
    統一裁罰基準表規定，另自為裁定如主文第二項所示。
六、據上論斷，依道路交通管理處罰條例第八十七條第二項、道
    路交通案件處理辦法第二十條前段，裁定如主文。
中　　華　　民　　國　　96　　年　　9 　　月　　3 　　日
                  交通法庭  法  官  陳思成
上正本證明與原本無異。
如不服本裁定應於送達後五日內向本院提出抗告狀。
                            書記官  張宏清
中　　華　　民　　國　　96　　年　　9 　　月　　3 　　日
